---
title: "Questão 2"
author: "Shai Vaz, Heron Goulart, Alexandre Almeida, João Pedro Pedrosa, Roberto Orenstein"
date: "2023-10-04"
output: pdf_document
header-includes:
  - \usepackage{booktabs}
  - \usepackage{environ}
  - \usepackage{booktabs}
  - \usepackage{longtable}
  - \usepackage{array}
  - \usepackage{multirow}
  - \usepackage{wrapfig}
  - \usepackage{float}
  - \usepackage{colortbl}
  - \usepackage{pdflscape}
  - \usepackage{tabu}
  - \usepackage{threeparttable}
  - \usepackage{threeparttablex}
  - \usepackage[normalem]{ulem}
  - \usepackage[utf8]{inputenc}
  - \usepackage{makecell}
  - \usepackage{xcolor}
bibliography: references.bib
---

```{r setup, include=FALSE}
knitr::opts_chunk$set(echo = TRUE)
```

```{r, include=FALSE, results='hide'}
library(dplyr)
library(tibble)
library(tidyr)
library(readr)
library(readxl)
library(sidrar)
library(ggplot2)
library(quantmod)
library(lubridate)
library(forecast)
library(plm)
library(stats)
library(broom)
library(stargazer)
library(knitr)
library(kableExtra)
```

# Questão 2: Modelo Fama-French

## Modelo

Adaptando @Cochrane2005 e @fama1993 :

1.  Etapa painel

$$
R^{e}_{i,t} = R_{i,t} - Rf_{i,t} = a_i + \widehat{ \beta_{i,Mkt} } (R_{Mkt, t} - Rf) + \widehat{ \beta_{i,SMB} } SMB + \widehat{ \beta_{i,HML} } HML + \epsilon_{i,t}
$$

2.  Etapa Cross-Section

$$
\mathbb{E} [R^{e}_{i,t}] = \alpha + \beta_{i,Mkt} \widehat{ \lambda_{Mkt} } + \beta_{i,SMB} \widehat{ \lambda_{SMB} } + \beta_{i,HML} \widehat{ \lambda_{HML} } + \eta_{i}
$$

## Importação dos dados

Baixamos os portfólios.

```{r}
port <- read_xlsx(
  "Avg_Val_Weight_Ret_25port1.xlsx",
  ) %>% 
  mutate(
    month = as_date(month)
  )
```

Agora, baixamos os fatores.

```{r}
fac <- read_xlsx(
  "F-F_Research_Data_Factors1.xlsx"
  ) %>% 
  mutate(
    month = as_date(month)
  )
```

Unificamos os dois.

```{r}
FF <- full_join(
  fac, port,
  by = "month"
  ) 

remove(fac, port)
```

Em seguida, pivotamos as colunas de portfólios para long format. A coluna `i`, contém os portfólios, e a coluna `R` contém os seus retornos.

```{r}
FF_long <- FF %>% 
  pivot_longer(
    !1:5,
    names_to = "i",
    values_to = "R"
  ) %>%  
  mutate(
    Mkt = as.numeric(Mkt),
    SMB = as.numeric(SMB),
    HML = as.numeric(HML),
    RF = as.numeric(RF)
  )
```

Vamos calcular também o Excesso de Retorno dos portfólios. Notemos que o retorno de mercado (`Mkt`) já está representado também em excesso de retornos.

```{r}
FF_long <- FF_long %>% 
  mutate(
    Re = R - RF
  )
```

## Regressão em Painel

Agora, vamos regredir os retornos de cada um dos 25 portfólios nos 3 fatores de Fama-French. Há uma versão em que a variável dependente é o Retorno Bruto, e outra em que a variável dependente é o retorno bruto, e outra com o excesso de retorno.

```{r}
painel_R <- pvcm(
  R ~ Mkt + SMB + HML,
  data = FF_long,
  model = "within",
  index = c("i", "month")
)
```

```{r}
betas_R <- coef(painel_R) %>% 
  rownames_to_column(var = "i") %>% 
  rename(
    a = "(Intercept)",
    b_Mkt = Mkt,
    b_SMB = SMB,
    b_HML = HML
  )
```

```{r}
painel_Re <- pvcm(
  Re ~ Mkt + SMB + HML,
  data = FF_long,
  model = "within",
  index = c("i", "month")
)
```

```{r}
betas_Re <- coef(painel_Re) %>% 
  rownames_to_column(var = "i") %>% 
  rename(
    a = "(Intercept)",
    b_Mkt = Mkt,
    b_SMB = SMB,
    b_HML = HML
  )
```

### Resultados do Painel

```{r, echo=FALSE}
betas <- inner_join(
  betas_R,
  betas_Re,
  by = "i"
)
```

```{r,echo=FALSE}
kable(
  betas,
  linesep = "\\addlinespace",
  booktabs = TRUE,
  col.names = c(
    "Portfólios           ",
    "a       ",
    "$\\beta_{Mkt}$",
    "$\\beta_{SMB}$",
    "$\\beta_{HML}$",
    "a       ",
    "$\\beta_{Mkt}$",
    "$\\beta_{SMB}$",
    "$\\beta_{HML}$"
    ),
  digits = 3,
  escape = FALSE
  ) %>% 
  add_header_above(
    c(" " = 1, "Retornos Brutos" = 4, "Excesso de retornos" = 4)
    )
```

## Regressão em Cross-Section

Novamente, teremos uma versão em que os retornos dos portfólios estão brutos, e outra versão em que estão líquidos da taxa livre de risco, portanto em excesso de retorno.

Inicialmente, preparamos o dataframe de Retornos Esperados (ER) dos portfólios. A seguir, juntaremos esse dado com os betas estimados anteriormente.

```{r}
FF_expected <- FF_long %>%
  select(
    i,R,Re
  ) %>% 
  group_by(i) %>% 
  summarise(
    ER = mean(R),
    ERe = mean(Re)
  )
```

Agora, juntamos com os betas.

```{r}
FF_ER <- FF_expected %>% 
  full_join(
    betas_R,
    by = "i"
  )
```

```{r}
FF_ERe <- FF_expected %>% 
  full_join(
    betas_Re,
    by = "i"
  )
```

A seguir, rodamos regressões em Cross-Section dos retornos esperados nos betas, tanto com retornos brutos quanto com excessos de retorno.

```{r}
cross_ER <- lm(
  ER ~ b_Mkt + b_SMB + b_HML,
  data = FF_ER
  )
```

```{r}
cross_ERe <- lm(
  ERe ~ b_Mkt + b_SMB + b_HML,
  data = FF_ERe
  ) 
```

## Conclusões

Percebe-se que os prêmios de riscos $\lambda$ não variam se utilizamos qualquer um dos modelos, alterando apenas o intercepto. O que faz sentido. A diferença na constante é precisamente a esperança do retorno do ativo livre de risco $\mathbb{E}[R_f]$.

A seguir, temos os resultados da regressão em Cross-Section, com as duas variáveis dependentes diferentes ($\mathbb{E}[R_i]$ e $\mathbb{E}[R_i^e]$) utilizadas.

```{r, results='asis', echo=FALSE}
stargazer(cross_ER, cross_ERe,
          dep.var.labels = c(
            "Expected Return",
            "Expected Excess Return"
          ),
          covariate.labels=c(
            "$\\lambda_{Mkt}$",
            "$\\lambda_{SMB}$",
            "$\\lambda_{HML}$"
          ),
          header=FALSE,
          float = FALSE)
```

### Gráfico

Podemos visualizar as inclinações $\lambda$ no gráfico a seguir.

```{r}
FF_ER %>% 
  pivot_longer(
    cols = c("b_Mkt","b_SMB","b_HML"),
    names_to = "names",
    values_to = "Betas"
  ) %>% 
  ggplot() +
  aes(x=Betas, y=ER) +
  geom_point() +
  geom_smooth(method = "lm") +
  facet_wrap(
    "names", 
    scales = "free_x"
  ) +
  theme_minimal()
```

# References
