---
title: "Questão 3"
author: "Shai Vaz, Alexandre Almeida, Heron Goulart, João Pedro Pedrosa, Roberto Orenstein"
date: "2023-10-04"
output:
  pdf_document: default
  html_document: default
---

```{r, include=FALSE}
library(rbcb)
library(tidyverse)
library(tseries)
library(forecast)
library(stargazer)
library(broom)
library(knitr)
```

# Questão 3

## Dados

```{r}
ipca <- rbcb::get_series(code = 433, start_date = "2001-07-01", end_date = "2023-07-01")

ipca <- ipca %>%
  set_names(c("Date","MoM")) %>% 
  mutate(
    MoM = ifelse(Date == "2001-07-01", 0, MoM),
    Index = 100 * cumprod(MoM / 100 + 1),
    IndexLog = log(Index),
    IndexLogDiff = c(NA, diff(IndexLog))
  )
```

Repare que ao realizar as transformações indicadas no enunciado, obtivemos exatamente o mesmo dado inicial, afinal a diferença de log é uma aproximação para uma variação percentual. Ou seja, apenas perdemos uma observação e pioramos a qualidade do dado porque a aproximação pela primeira diferença dos logs introduz um erro.

Agora vamos criar uma variável no formato de série temporal.

```{r}
IndexLogDiff_ts <- ts(ipca$IndexLogDiff,start = c(2001,7), frequency = 12)
IndexLogDiff_ts <- na.omit(IndexLogDiff_ts)
```

Vamos visualizar a série temporal.

```{r}
plot(
  IndexLogDiff_ts*100,
  xlab = "Data",
  ylab = "Variação na Inflação",
  main = "Log-Diferença do Índice de Inflação"
    )
```

## Teste Phillips Perron

```{r, warning=FALSE}
pp_test <- pp.test(IndexLogDiff_ts)
```

```{r}
tidy(pp_test) %>% 
  kable(
    col.names = c(
      "Statistic: Dickey-Fuller Z (alpha)",
      "P Value",
      "Parameter: Truncation lag",
      "Method",
      "Alternative Hypothesis"
    ),
    caption = "Teste Philips Perron"
  )
```


Ao analisarmos o p-value do teste de raiz unitária de Phillips-Perron, podemos rejeitar a hipótese nula e concluir que a série é estacionária.

## Teste de Dickey-Fuller aumentado

```{r}
adf_test <- adf.test(IndexLogDiff_ts, alternative = "stationary", k = 12)
```

```{r}
tidy(adf_test) %>% 
  kable(
    col.names = c(
      "Statistic: Dickey-Fuller",
      "P Value",
      "Parameter: Lag order",
      "Method",
      "Alternative Hypothesis"
    ),
    caption = "Teste Dickey-Fuller Aumentado"
  )
```

O teste de Dickey-Fuller aumentado que aplicamos à série temporal indica que a série é estacionária. Isso é sustentado pelo valor-p, que é menor do que o nível de significância comum. Portanto, podemos rejeitar a hipótese de que a série possui uma raiz unitária.

## Funções de Autocorrelação

```{r}
acf(IndexLogDiff_ts,
    main = "Autocorrelation Function: Série Log-Dif")
```

```{r}
pacf(IndexLogDiff_ts,
    main = "Partial Autocorrelation Function: Série Log-Dif")
```

## Modelo ARMA

### Decisão pela FAC/FACP

Pelo FAC, identificamos que a ordem do MA é 4 e, pela FACP, que a ordem do AR é 1. No entanto, vamos fazer modelos alternativos para escolher o melhor pelo critério da informação.

```{r}
# Modelo 1
modelo_arma4 <- arima(IndexLogDiff_ts, order = c(1, 0, 4))

# Modelo 2
modelo_arma1 <- arima(IndexLogDiff_ts, order = c(1, 0, 1))

# Modelo 3
modelo_arma2 <- arima(IndexLogDiff_ts, order = c(1, 0, 2))

# Modelo 4
modelo_arma3 <- arima(IndexLogDiff_ts, order = c(1, 0, 3))
```

```{r, results='asis'}
stargazer(
  modelo_arma1,
  modelo_arma2,
  modelo_arma3,
  modelo_arma4,
  header = FALSE,
  float = FALSE,
  dep.var.caption = "Models",
  dep.var.labels = "",
  column.labels = c(
      "ARIMA(1,0,1)",
      "ARIMA(1,0,2)",
      "ARIMA(1,0,3)",
      "ARIMA(1,0,4)"),
  title = "Resultados dos Modelos ARMA"
)
```


### Auto Arima (critérios de informação)

Utilizaremos a função `auto.arima`, que, de forma automática, calcula todos os modelos dentro de limites dados, calcula seus critérios de informação e escolhe o modelo que minimiza. Aqui, escolhemos os limites de 5 lags para cada parte do modelo (AR e MA). 

```{r}
modelo_arma_auto <- auto.arima(
  max.p = 5,
  max.q = 5,
  IndexLogDiff_ts,
  seasonal = FALSE,
  stepwise = FALSE,
  approximation = FALSE,
  ic = "bic"
  ) 
```


```{r}
tidy(modelo_arma_auto) %>% 
  kable(
    col.names = c(
      "Term",
      "Estimate",
      "Standard Error"
    ),
    caption = "Information Criteria Minimizer Model"
  )
```

Ele sugere que o melhor modelo é, na realidade, o AR(1). Isso ocorre utilizando qualquer dos três criétios como base (AIC, BIC ou AICc). Vamos visualizar, aqui, os modelos pelos critério da informação. Salvaremos esse modelo como `modelo_arma5`.

```{r}
modelo_arma5 <- arima(IndexLogDiff_ts, order = c(1, 0, 0))
```

```{r, include=FALSE}
m1 = modelo_arma1
m2 = modelo_arma2 
m3 = modelo_arma3
m4 = modelo_arma4
m5 = modelo_arma5
```


### Critério da Informação

Vamos olhar agora, todos os modelos juntos:

```{r, results='asis'}
stargazer(m5,m1,m2,m3,m4,
  header = FALSE,
  float = FALSE,
  dep.var.caption = "Models",
  dep.var.labels = "",
  column.labels = c(
    "AR(1)",  
    "ARIMA(1,0,1)",
    "ARIMA(1,0,2)",
    "ARIMA(1,0,3)",
    "ARIMA(1,0,4)"),
  title = "Resultados de todos os modelos realizados"
  )
```

Note que o modelo que escolhemos originalmente, tem a maior log verossimilhança! Este seria o melhor modelo, portanto, se o critério de decisão fosse esse. Mas ao utilizarmos o critério de informação, punimos o modelo pelo aumento na quantidade de parâmetros.

Decidindo pela minimização dos critérios de informação, o modelo 5, um AR(1), é de fato o melhor modelo. Embora a análise da FAC e FACP tenha nos levado ao modelo ARMA(1,4), o modelo AR(1) é mais parcimonioso e prosseguiremos com ele.

Podemos ver isso mais claramente na tabela seguinte, apenas com os critérios.


```{r} 
bind_rows(
  glance(modelo_arma1),
  glance(modelo_arma2),
  glance(modelo_arma3),
  glance(modelo_arma4),
  glance(modelo_arma5)
  ) %>% 
  mutate(
    Model = c(
      "ARIMA(1,0,1)",
      "ARIMA(1,0,2)",
      "ARIMA(1,0,3)",
      "ARIMA(1,0,4)",
      "AR(1)"),
    .before = 1
  ) %>% 
  select(
    c(1,3,4,5)
  ) %>% 
  kable(
    col.names = c(
      "Model",
      "Log Likelihood",
      "AIC",
      "BIC"
    ),
    caption = "Decision Criteria"
  )
```


## Previsão

Plotando as previsões do modelo 5 um ano a frente.

```{r}
plot(forecast(modelo_arma5, h=12),
     main = "12 Month Forecast for AR(1)")
```

Podemos também plotar as previsões para o modelo ARIMA(1,0,4), que foi obtido pela análise da FAC e FACP.

```{r}
plot(forecast(modelo_arma4,h=12),
     main = "12 Month Forecast for ARIMA(1,0,4)")
```
