---
title: "Questão 2"
author: "Heron, Alexandre, Shai, Pedrosa, Roberto"
date: "2023-08-31"
output:
  pdf_document: default
  html_document: default
---


```{r setup, include=FALSE}
library(readxl)
library(readr)
library(forecast)
library(tseries)
library(rugarch)
library(fGarch)
```

# Questão 2

## Importando a base de dados

```{r}
petr4 <- read_xlsx("./PETR4.xlsx")
ret <- ts(petr4$`Var%`)
ret <- na.omit(ret)
nivel <- ts(petr4$Coluna1)
```

```{r}
plot(nivel)
```


```{r}
plot(ret)
```


## Por que utilizar o modelo GARCH(p,q)?

```{r}
acf(ret)
```

```{r}
acf(ret^2)
```


### AR(1)

```{r}
# Modelando os retornos com um AR(1)
ret_ar1 <- arima(ret, order = c(1,0,0), include.mean = TRUE, method = "ML")
```

```{r}
acf(ret)
```


```{r}
# Coletando os resíduos
res_ar1 <- ret_ar1[["residuals"]] 
plot(res_ar1)
```


```{r}
# Autocorrelação serial dos resíduos
res_ar1 <- na.omit(res_ar1)
acf(res_ar1, lag.max = 10)
```

```{r}
acf(res_ar1^2, lag.max = 10)
```

## Parte ARMA

```{r}
# Valores possíveis para "p" e "q"
p_values <- 1:5
q_values <- 1:5
```


```{r}
# Inicializar vetores para armazenar valores de AIC e BIC
aic_values <- matrix(NA, 
                     nrow = length(p_values), 
                     ncol = length(q_values))
bic_values <- matrix(NA, 
                     nrow = length(p_values), 
                     ncol = length(q_values))
aicc_values <- matrix(NA, 
                     nrow = length(p_values), 
                     ncol = length(q_values))
```



```{r}
# Loop para calcular AIC e BIC para diferentes combinações de p e q

for (i in p_values){
  for (j in q_values){

    modelo <- Arima(
      ret, 
      order = c(i, 0, j),
      method = "ML"
      )
    
    aic_values[i,j] <- AIC(modelo)
    bic_values[i,j] <- BIC(modelo)
    aicc_values[i,j] <- modelo$aicc
    
    }
  }
```


```{r}
# Encontrar as posições mínimas de AIC e BIC
min_aic_pos <- which(aic_values == min(aic_values), arr.ind = TRUE)
min_bic_pos <- which(bic_values == min(bic_values), arr.ind = TRUE)
min_aicc_pos <- which(aicc_values == min(aicc_values), arr.ind = TRUE) 

print(min_aic_pos) 
print(min_bic_pos)
print(min_aicc_pos)
```

Realizaremos, agora os dois modelos encontrados.

#### AIC Minimizador:

```{r}
summary(
  Arima(
      ret, 
      order = c(min_aic_pos[1,1], 
                0, 
                min_aic_pos[1,2]),
      method = "ML"
      )
)
```

#### BIC Minimizador:

```{r}
summary(
  Arima(
      ret, 
      order = c(min_bic_pos[1,1], 
                0, 
                min_bic_pos[1,2]),
      method = "ML"
      )
)
```
#### AICc Minimizador

```{r}
summary(
  Arima(
      ret, 
      order = c(min_aicc_pos[1,1], 
                0, 
                min_aicc_pos[1,2]),
      method = "ML"
      )
)
```
### Parcimônioso

```{r}
arma_ret <- Arima(
      ret, 
      order = c(1, 
                0, 
                1),
      method = "ML"
      )

arma_ret
```

### Resíduos

```{r}
res_arma_ret <- residuals(arma_ret)
```

```{r}
plot(res_arma_ret, main = "Resíduos da Regressão ARMA")
```

### Tendência Central

```{r}
summary(res_arma_ret)
```
### Resíduos ao Quadrado

```{r}
summary(res_arma_ret^2)
```

### ACF

```{r}
acf(res_arma_ret)
```

```{r}
acf(res_arma_ret^2)
```


## Modelo Garch(1,1)

```{r}
# Definindo a especificação do modelo garch(p,q)
spec <- ugarchspec(variance.model = list(model = "sGARCH",
                                         garchOrder = c(1, 1)),
                   mean.model = list(armaOrder = c(1, 1)))
```


```{r}
# Ajustando o modelo garch(p,q) ao dados
fit_garch <- ugarchfit(spec, data = ret)
```


```{r}
# Coeficientes
fit_garch@fit$matcoef
```

```{r}
# Critérios de Informação
infocriteria(fit_garch)
```

```{r}
fit_garch
```


### Previsão para os próximos 12 meses
```{r}
forecast_garch <- ugarchforecast(fit_garch,
               n.ahead = 12,
               out.sample = 1239)
forecast_garch
```

Forecast da Variância

```{r}
plot(forecast_garch@forecast$sigmaFor, main = "Variância Condicional Forecasted")
```



## Modelo Garch(1,2)

```{r}
# Definindo a especificação do modelo garch(p,q)
spec <- ugarchspec(variance.model = list(model = "sGARCH",
                                         garchOrder = c(1, 2)),
                   mean.model = list(armaOrder = c(1, 1)))
```


```{r}
# Ajustando o modelo garch(p,q) ao dados
fit_garch <- ugarchfit(spec, data = ret)
```


```{r}
# Coeficientes
fit_garch@fit$matcoef
```

```{r}
# Critérios de Informação
infocriteria(fit_garch)
```

```{r}
fit_garch
```


### Previsão para os próximos 12 meses
```{r}
forecast_garch <- ugarchforecast(fit_garch,
               n.ahead = 12,
               out.sample = 1239)
forecast_garch
```

Forecast da Variância

```{r}
plot(forecast_garch@forecast$sigmaFor, main = "Variância Condicional Forecasted")
```




## Modelo Garch(1,3)

```{r}
# Definindo a especificação do modelo garch(p,q)
spec <- ugarchspec(variance.model = list(model = "sGARCH",
                                         garchOrder = c(1, 3)),
                   mean.model = list(armaOrder = c(1, 1)))
```


```{r}
# Ajustando o modelo garch(p,q) ao dados
fit_garch <- ugarchfit(spec, data = ret)
```


```{r}
# Coeficientes
fit_garch@fit$matcoef
```

```{r}
# Critérios de Informação
infocriteria(fit_garch)
```

```{r}
fit_garch
```


### Previsão para os próximos 12 meses
```{r}
forecast_garch <- ugarchforecast(fit_garch,
               n.ahead = 12,
               out.sample = 1239)
forecast_garch
```

Forecast da Variância

```{r}
plot(forecast_garch@forecast$sigmaFor, main = "Variância Condicional Forecasted")
```



## eGARCH

```{r}
# Modelo eGARCH(1,1)
spec_egarch <- ugarchspec(variance.model = list(model = "eGARCH",garchOrder = c(1, 1)),
                   mean.model = list(armaOrder = c(1, 1)))
```


```{r}
# Ajustando o modelo eGARCH(1,1) ao dados
ret_egarch11 <- ugarchfit(spec_egarch, data = ret )
```


```{r}
# Coeficientes
ret_egarch11@fit$matcoef
```

```{r}
# Information Criteria
infocriteria(ret_egarch11)
```

```{r}
ret_egarch11
```

```{r}
forc <- ugarchforecast(ret_egarch11, n.ahead=12)
forc
```

```{r}
plot(forc@forecast$sigmaFor)
```

